【裁判字號】    97,消債更,133
【裁判日期】    971113
【裁判案由】    更生事件
【裁判全文】
臺灣宜蘭地方法院民事裁定           97年度消債更字第133號
債  務  人  甲○○○
即  聲請人
代  理  人  吳文升律師
上列當事人因消費者債務清理事件聲請更生，本院裁定如下：
    主  文
聲請駁回。
聲請費用由聲請人負擔。
    理  由
一、按聲請更生或清算不合程式或不備其他要件者，法院應以裁
    定駁回之，但其情形可以補正者，法院應定期間先命補正。
    債務人對於金融機構因消費借貸、自用住宅借款、信用卡或
    現金卡契約而負債務，在聲請更生或清算前，應提出債權人
    清冊，以書面向最大債權金融機構請求協商債務清償方案並
    表明共同協商之意旨。另自債務人提出協商請求之翌日起逾
    三十日不開始協商，或自開始協商之翌日起逾九十日協商不
    成立，債務人得逕向法院聲請更生或清算，消費者債務清理
    條例（下稱本條例）第8條、第151條第1項、第153條分別定
    有明文。而本條例第151條第1項所訂之前置協商程序，揆其
    立法意旨無非認債務人對於金融機構因前開原因所負欠債務
    ，其法律關係較為單純明確，金融機構並已訂有債務協商機
    制，如能協商成立，債務人不需依本條例聲請更生或清算，
    可疏減法院負擔，有效分配司法資源，並使債務人得自主解
    決其債務，爰就此部分採行協商前置主義。再中華民國銀行
    公會為使協商前置程序順利並快速進行，擬定相關所需文件
    ，在不違反法律規定之意旨前提下，如係為確認「確為債務
    人本人申請協商」及「可能履行之協商內容」，且已較債務
    人向法院聲請更生或清算時所應提出及檢附文件簡便，而債
    務人對其財產、所得、收支狀況，本屬知之最詳，故亦應無
    提出之困難性，並於協商不成立後可挪作聲請更生或清算應
    提出文件之一部，自難認屬於法律所無之限制。再按本條例
    所定協商前置程序之意旨，在使金融機構與債務人就特定種
    類之債務清理事務上，利用法院程序外解決之協商機制，為
    迅速有效之自主性解決。而此一程序之進行，有賴當事人間
    之協力配合，本於誠信為基礎，形成債務清理之共識，各當
    事人自兼負有最大的誠實協力義務，以形成協商成立。準此
    ，倘最大債權銀行依前開規定通知債務人補正，債務人無正
    當理由，不予補正，故意延滯協商程序，自屬有違誠實信用
    原則，尚不得執此可歸責己之事由，逕援引本條例第153條
    前段規定主張最大債權銀行逾30日不開始協商，逕向法院聲
    請更生或清算，合先敘明。
二、本件聲請人向本院聲請更生，主張其有不能清償債務情事，
    曾於民國（下同）97年5月2日寄發郵局存證信函向最大債權
    金融機構永豐商業銀行股份有限公司，請求共同協商債務清
    償方案，惟自債務人提出協商請求後逾30日，該最大債權銀
    行並未開始協商，依本條例第153條，爰向本院提出更生之
    聲請云云。
三、經查：
  （一）本院於97年8月29日以宜院瑞民道97消債更字第133號函
        ，向永豐銀行函詢聲請人向其請求債務協商之進行情形
        。該行於97年9月24日以民事陳報狀陳稱，聲請人於本
        條例施行後，曾向債權人申請前置協商，惟未檢附銀行
        公會規定之申請文件正本及相關資料，因文件未備齊全
        ，其並於97年5月7日以電話聯繫並寄發通知函，通知聲
        請人於5日內補正文件。於同年月19日，再次以電話與
        聲請人聯繫補件事宜，並電請聲請人所委任之律師轉告
        聲請人，惟聲請人均未補正相關文件，該行只好以「逾
        期未補件」為由，退回本案聲請人前置協商之聲請。上
        述事實有永豐銀行所提出之民事陳報狀、前置協商受理
        暨補件通知函、前置協商退件函、銀行公會辦理前置協
        商作業準則等資料在卷可稽，足認永豐銀行之主張尚屬
        符實。
  （二）另本院為確認雙方之協商經過情形，於97年8月28日裁
        定命聲請人補正30天內銀行未開始協商或90天內協商未
        成立之證明文件等資料。聲請人於同年9月12日以民事
        陳報狀陳稱，係因為永豐銀行所提出之前置協商申請書
        其條款不合理，顯有不公平情事，至未予簽立。此有補
        正裁定、送達證書、聲請人提出之聲請狀、民事補正陳
        報狀、前置協商聲請書、存證信函影本等資料附卷可參
        。是故聲請人如單純以部分條款不合理而未與最大金融
        機構繼續進行洽談，即片面認為屬於30天內未開始協商
        ，且亦未補正其他相關文件，而盡力為協商程序之促進
        義務，並不符本條例所規定30日未開始協商之情形。而
        本件聲請人未為後續協商程序，亦不符協商不成立之要
        件。
  （三）綜上所述，最大債權銀行通知債務人補正申請前置協商
        之相關文件，係為促成協商方案形成而於適當範圍內而
        令聲請人配合提出，自有其必要性。聲請人如未補正必
        要文件，故意延滯協商程序，即不得執此可歸責於己之
        事由，援引本條例第153條之規定，逕向法院聲請更生
        。本件聲請人向法院聲請更生，既未遵循本條例第151
        條第1項規定，先與全體金融機構完成協商程序，顯係
        違背本條例之立法意旨。本件聲請人之後如與債權人進
        行前置協商而未成立，自得依法聲請更生。惟聲請人既
        仍未與最大債權銀行進行前置協商，且上開欠缺又屬無
        從補正，依上說明，自應駁回其更生之聲請，爰裁定如
        主文。
中    華    民    國    97    年    11    月    13    日
              民  事  庭    法      官  林俊廷
上為正本係照原本作成
如不服本裁定，應於裁定送達後10日內，以書狀向本院提出抗告
，並繳納抗告費新臺幣1千元
中    華    民    國    97    年    11    月    14    日
                            書  記  官  李茂榮


司法院資訊處製作；財團法人民間司法改革基金會備份。
